臺灣苗栗地方法院交通事件裁定　　　　100年度交聲字第235號
原處分機關　交通部公路總局臺中區監理所
異　議　人
即受處分人　陳向柔
上列異議人即受處分人因違反道路交通管理處罰條例案件，對於
交通部公路總局臺中區監理所於民國99年11月4 日所為之中監違
字第裁60-1AF467027號處分（原舉發案號：北市交停字第1AF467
027 號），聲明異議，經臺灣臺中地方法院裁定移送本院，本院
裁定如下：
    主  文
原處分撤銷，發回交通部公路總局臺中區監理所。
    理  由
一、原處分意旨略以：異議人即受處分人陳向柔所有車牌號碼38
    00-ER 號自用小客車，於民國99年7 月23日15時5 分時許在
    臺北市○○○路○段79號處，為臺北市政府交通局停管處逕
    行舉發「佔用卸貨停車格」違規；嗣異議人未於違規通知單
    所載應到案日期內到案陳述意見或繳納罰鍰，原處分機關乃
    依道路交通管理處罰條例第56條第1 項第9 款暨違反道路交
    通管理事件統一裁罰標準及處理細則第44條第1 項規定，於
    99年11月4 日掣開中監違字第裁60-1AF467027號裁決書，裁
    處異議人罰鍰新臺幣（下同）900 元；而異議人自99年7 月
    1 日至今仍設籍於苗栗縣後龍鎮東明里下浮尾27之33號，故
    本件裁決書於99年11月10日在上開地址辦理寄存送達，已符
    合行政程序法第74條之送達規定，該裁決書處分已生效力，
    然異議人於100 年4 月6 日始提出異議，顯已逾法定期限等
    語。
二、聲明異議意旨略以：違規車輛3800-ER 於100 年3 月31日過
    戶後，查詢發現尚有此筆罰單，但於3 月29日至臺中監理處
    查詢列印違規清單時未有此筆費用，電話多次致電大肚區監
    理所分機500 陳先生及邱小姐詢問，都回應此筆罰單應該是
    開車主，可能是拖吊車輛的罰單，但查詢不到原罰單資料，
    為此向法院聲明異議，請求查明舉證罰單之違規事實，如無
    違規事實懇請撤銷原處分等語。
三、按處理違反道路交通管理事件，有關文書送達之程序，依行
    政程序法之規定，此為違反道路交通管理事件統一裁罰基準
    及處理細則第5 條所明文規定。而送達，於應受送達人之住
    居所、事務所或營業所為之，但在行政機關辦公處所或他處
    會晤應受送達人時，得於會晤處所為之；於應送達處所不獲
    會晤應受送達人時，得將文書付與有辨別事理能力之同居人
    、受僱人或應送達處所之接收郵件人員；送達不能依前2 條
    規定為之者，得將文書寄存送達地之地方自治或警察機關，
    並作送達通知書2 份，1 份黏貼於應受送達人住居所、事務
    所、營業所或其就業處所門首，另1 份交由鄰居轉交或置於
    該送達處所信箱或其他適當位置，以為送達；前項情形，由
    郵政機關為送達者，得將文書寄存於送達地之郵政機關；寄
    存機關自收受寄存文書之日起，應保存3 個月，行政程序法
    第72條第1 項、第73條第1 項、第74條第1 項、第2 項、第
    3 項分別定有明文。而由上開行政程序法之規定可知，行政
    機關欲對應受送達人為寄存送達者，須向「應受送達之處所
    」為送達後，因未能直接送達於本人，亦未能交付予有辨別
    事理能力之同居人、受雇人或接收郵件人員時，始得為之。
    倘係向「非應受送達之處所」為送達，縱無人收受，亦不得
    逕於該址為寄存送達，否則其寄存送達即難認為合法（臺灣
    高等法院99年度交抗字第1118號交通事件裁定意旨參照）。
    又按送達之處所，雖原為應受送達人之住居所、事務所或營
    業所，而實際上已變更者，該原住居所、事務所或營業所，
    即非應為送達之處所，自不得於該原處所為寄存送達。如為
    寄存送達，應於應受送達人實際領取該訴訟文書時發生送達
    之效力（臺灣高等法院花蓮分院98年交抗字第27號交通事件
    裁定足資參照）。
四、經查：
(一)、原處分機關所為本件中監違字第裁60-1AF467027號裁決書經
    交寄郵局以掛號郵寄至異議人之戶籍地址即苗栗縣後龍鎮東
    明里下浮尾27之33號，因未獲會晤本人，亦無受領文書之同
    居人、受雇人或應送達處所之接收郵件人員，故於99年11月
    10日將上開裁決書寄存於送達地之郵政機關即後龍郵局，並
    作成送達通知書2 份，其中1 份黏貼於應受送達人住居所門
    首，另1 份置於該送達處所信箱或其他適當位置，以為送達
    等情，有交通部公路總局新竹區監理所苗栗監理站送達證書
    影本1 份在卷可參（見臺灣臺中地方法院100 年度交聲字第
    1613號交通事件卷宗第6 頁）。
(二)、原處分機關固向異議人之戶籍地址為寄存送達，惟按戶籍法
    為戶籍登記之行政管理規定，戶籍地址乃係依戶籍法所為登
    記之事項，戶籍地址並非為認定住所之唯一標準（最高法院
    93年度臺抗字第393 號裁定意旨參照），而本件異議人於公
    路監理機關所登記之車籍地址為「臺中市○○區○○路三段
    53巷35之3 號」，有交通部公路總局臺中區監理所100 年8
    月17日中監車字第1000032288號函暨所附之汽車車籍查詢、
    汽車異動歷史查詢、汽車車主歷史查詢各1 紙在卷可稽（見
    本院卷第8 至11頁），上情且為原處分機關稍加查證即不難
    察知。再觀諸本件舉發通知單上之車主地址欄亦係記載「臺
    中縣太平鄉（現已改制為臺中市○○區○○段53巷35之3 號
    」（見臺灣臺中地方法院100 年度交聲字第1613號交通事件
    卷宗第4 頁），則原處分機關既得察知異議人所登載之前揭
    車籍地址，參諸行政程序法第72條規定，即不應拘泥於戶籍
    地址為送達處所，仍應於異議人其他堪為送達之監理地址為
    送達而不能後，始得為寄存送達，以保障異議人權益。揆諸
    前揭規定，本件尚難謂已達可寄存送達之要件，原處分機關
    所為之寄存送達即不生合法送達效力。
(三)、又送達目的在使當事人知悉應受送達文書內容，惟遍查全卷
    並無可資認定原處分機關有另行合法通知異議人使之知悉本
    件裁決書之證明，本件裁決書自難認業已合法送達於異議人
    ，原處分機關自不得逕予裁罰。佐以卷內並無原處分機關對
    異議人其他住居所為送達或公示送達之事證，因認上開送達
    並非適法，無從據以認定異議人是否逾期未繳納罰鍰而需加
    倍處罰以及有無逾越聲明異議之不變期間，為求兼顧異議人
    之訴訟權益，不宜自為裁定，而應撤銷原處分，交由原處分
    機關另為妥適處理並重新送達以資審認，附此敘明。
五、綜上所述，本件原處分機關所掣開之違反道路交通管理事件
    裁決書既未合法送達予異議人收受，原處分機關即無依上開
    道路交通管理處罰條例及違反道路交通管理事件統一裁罰基
    準及處理細則之規定予以裁罰之餘地。從而，原處分機關上
    開裁決程序，於法尚有未合，自應由本院撤銷原處分，發回
    原處分機關另行合法送達違反道路交通管理事件裁決書後，
    再行循相關程序處理，以期適法。
六、據上論斷，應依道路交通管理處罰條例第87條第2 項，道路
    交通事件處理辦法第19條前段，裁定如主文。
中    華    民    國   100    年    8     月    31    日
                    交通法庭  法  官  周靜妮
以上正本證明與原本無異。
如不服本裁定，應於裁定送達後5 日內向本院提出抗告狀。
                              書記官  巫  穎
中    華    民    國   100    年    8     月    31    日